【裁判字號】    89,上訴,48
【裁判日期】    890208
【裁判案由】    妨害自由
【裁判全文】
臺灣高等法院臺南分院刑事判決                      八十九年度上訴字第四八號
    上  訴  人
    即  被  告  丙○○
右上訴人因妨害自由案件，不服臺灣嘉義地方法院八十八年度訴字第六四一號中華民
國八十八年十一月三十日第一審判決（起訴案號：臺灣嘉義地方法院檢察署八十八年
度偵字第五三二四號），提起上訴，本院判決如左：
      主  文
上訴駁回。
      事  實
一、丙○○於民國八十三年間曾犯傷害罪，經本院判處有期徒刑四月，如易科罰金以
    三百元折算一日確定，並於八十四年一月十七日執行完畢，詎仍不知悔改，因其
    妻甲○○○與其感情不睦，離家匿居在外，丙○○為尋找甲○○○，乃於八十八
    年七月十九日十三時許，去電佯邀其女乙○○返回雲林縣北港鎮住處，再將其帶
    至雲林縣水林鄉蘇秦村之某一農舍後，丙○○竟夥同三名年籍、姓名均不詳之成
    年男子，共同基於剝奪行動自由犯意之聯絡，由該三名男子先將乙○○圍住，並
    由其中二名男子抓住乙○○，再由丙○○以繩索綑綁乙○○之雙手後，復對乙○○施以拳打腳踢，及持棍棒毆擊之行為（傷害部分未據告訴），並對乙○○揚言
    ：「若不告知甲○○○下落，即要將妳活埋」等語，致乙○○心生畏懼，致生危
    害於安全。乙○○乃同意告知甲○○○下落，惟丙○○為避免乙○○不實告知，
    繼續與上開三名男子共同將乙○○押上車牌號碼不之小客車內，由丙○○開往嘉
    義市○區○○里○○街三十之二號四樓二甲○○○住處，到達該處後，丙○○即
    對甲○○○毆打致傷（傷害部分經撤回告訴不起訴處分在案），乙○○乃趁隙逃
    逸，報警查獲前情。
二、案經嘉義縣警察局第二分局報請臺灣嘉義地方法院檢察署檢察官偵起訴。
      理  由
一、訊之上訴人即被告丙○○矢口否認有何右揭犯行，辯稱：伊有精神病，當天是乙○○自己願意帶伊尋找林洪素雲，並未曾妨害乙○○自由，亦未恐嚇乙○○，又
    因乙○○騙伊，才以抓癢竹耙打她云云。惟查：
  (一)被告丙○○於前揭時、地，以繩子綑綁乙○○的雙手，並揚言：「若不告知甲○○○下落，即要將妳活埋」等語，已據被害人乙○○於警訊（警卷第五頁背面第
    六行以下）、偵查（偵查卷第七頁第二行以下），及原審審理時指述歷歷，核與
    證人甲○○○證述：「當天一點四十分，在嘉義市○區○○里○○街三十之二號
    找到我，三個不知名的男人也跟進來：：。」（偵查卷第七頁背面第十、十一行
    ）等語相符，揆諸被告於事發當日下午一時四十分許，在嘉義市○區○○里○○
    街三十之二號四樓二內，曾毆打其妻甲○○○，並致甲○○○傷痕累累（傷害部
    分業經撤回告訴），此有診斷證明書、相片等件在卷可按。則被告既對其結髮配
    偶，猶為前揭傷害行為，顯見乙○○指述被告確有前揭妨害自由等行為，自非無
    據。況乙○○為被告之女，若無其情，乙○○豈有設詞誣陷父親即被告之理，益
    足佐證乙○○上開指述，應屬實在。此外，復有乙○○當庭所繪製小客車內相關
    人員乘座之位置圖一份在卷可憑，事證明確，被告空言否認有何妨害自由罪行云
    云，顯屬卸責之詞，不足採信，其上開犯行，洵堪認定。
  (二)按刑法上所謂精神耗弱，係指「行為時」之精神，對於外界事物之判斷能力，較
    普通人之平均程度，顯然減退者而言，最高法院著有四十八年台上字第一四八六
    號判例可資參照。被告雖有中度情感性精神病，但觀諸被告於「行為時」尚能先
    行去電佯邀乙○○返回雲林縣北港鎮，復夥同其他三名不詳男子圍住乙○○後，
    持繩子綑綁乙○○的雙手，並由其駕車開往嘉義市等情，足見被告本件犯行，係
    經過其精心策劃後所為，由此益徵其於「行為時」並非處於精神障礙狀態中甚明
    。又綜觀被告於原審及本院審理時，在庭內之言行舉措及對法院之訊問，均對答
    如流，並能由其意識來陳述己意，顯示並非處在低於一般人精神之狀態等情，有
    原審勘驗屬實，製有筆錄在卷可按，則被告於「行為時」並非處於精神障礙狀態
    下，嗣後出庭之精神狀態，亦屬正常，要難因其持有中度精神病之殘障手冊，即
    認有心神喪失或精神耗弱而邀刑法減刑之恩典，附此說明。
二、核被告丙○○所為，係犯刑法第三百零二條第一項之以非法方法剝奪人之行動自
    由罪。至於被告於剝奪乙○○之行動自由時，雖曾有恐嚇及強制乙○○為無義務
    之事，惟其恐嚇行為係使乙○○行無義務之事之部分行為，至於其強制乙○○之
    低度行為則為其非法剝奪乙○○行動自由之高度行為所吸收，均不另論罪（最高
    法院二十九年上字第二三五九號判例參照）。又被害人乙○○所指之三名男子，
    年齡均約五十歲之成年人，經被告於本院調查時供明在卷，被告與上開三名年籍
    、姓名不詳之成年男子間，就上開犯行有犯意之聯絡及行為之分擔，為共同正犯
    。查被告丙○○曾犯傷害罪，經本院判處有期徒刑四月，如易科罰金以三百元折
    算一日確定，並於八十四年一月十七日執行完畢，此有臺灣嘉義地方法院檢察署
    刑案資料查註記錄表及本院被告全國前案紀錄表各一紙在卷足憑，其於五年以內
    再犯本件有期徒刑以上之罪，為累犯，應依刑法第四十七條規定加重其刑。原審
    以被告罪證明確，適用刑法第二十八條、第三百零二條第一項、第四十七條，罰
    金罰鍰提高標準條例第一條前段，並審酌被告係為找尋其配偶之犯罪動機、目的
    、手段、所生危害，及犯罪後猶不知悔悟，尚砌詞狡辯等一切情狀，量處有期徒
    刑四月，認事用法，俱無不合，量刑亦稱妥適，被告上訴意旨，仍執前詞，空言
    否認犯罪，為無理由，應予駁回。
據上論結，應依刑事訴訟法第三百六十八條，判決如主文。
本案經檢察官曾顯智到庭執行職務。
中      華      民      國    八  十  九    年      二    月      八    日
                              臺灣高等法院臺南分院刑事第二庭
                                  審判長法官
                                        法官
                                    法官
如不服本判決，應於判決送達後十日內向本院提出上訴
附錄：本判決論罪法條
刑法第三百零二條第一項
私行拘禁或以其他非法方法，剝奪人之行動自由者，處五年以下有期徒刑、拘役或三
百元以下罰金。


司法院資訊處製作；財團法人民間司法改革基金會備份。
